【裁判字號】    89,訴,120
【裁判日期】    890724
【裁判案由】    損害賠償
【裁判全文】
臺灣高雄地方法院民事判決  八十九年度訴字第一二○號
    原      告  陸仕企業股份有限公司
    法定代理人  吳雨庭
    訴訟代理人  郭清寶律師
    被      告  甲○○      住.
右當事人間損害賠償事件，本院判決如左：
    主    文
被告應給付原告新台幣壹佰伍拾壹萬陸仟捌佰伍拾貳元，及自民國八十九年一月二十
七日起至清償日止按年利率百分之五計算之利息。
原告其餘之訴駁回。
訴訟費用由被告負擔十分之四，餘由原告負擔。
本判決第一項於原告以新台幣伍拾壹萬元供擔保後，得假執行；但被告如於假執行程
序實施前，以新台幣壹佰伍拾壹萬陸仟捌佰伍拾貳元為原告預供擔保，得免為假執行
。
原告其餘假執行之聲請駁回。
    事    實
甲、原告方面：
一、聲明：
（一）被告應給付原告新台幣（下同）參佰柒拾捌萬玖仟陸佰柒拾伍元整及自起訴狀
      送達翌日起至清償日止按年利率百分之五計算之利息。
（二）願供擔保請准宣告假執行。
（三）訴訟費用由被告負擔。
二、陳述：
（一）被告甲○○為原告公司之業務經理（任職期間八十七年七月二十一日至八十八
      年八月三十一日），由於甲○○自行招攬之客戶蔡應心，應支付於原告公司之
      飼料貨款嚴重退票，致生本件糾紛。
（二）被告與客戶蔡應心是朋友關係，竟於原告公司之客戶個人資料檔案卡虛偽記載
      ，養殖場設備為自有（一甲）。另於核准額度為一百萬元之情形下，竟出貨七
      百餘萬元予客戶蔡應心。
（三）蔡應心自四月起之帳款，於八十八年十月二十日應兌現之支票開始退票，造成
      原告嚴重之無法獲得帳款之損失。依被告甲○○於原告公司所簽立之工作切結
      書第三條載明為：「本人銷售之客戶，交易前雖經由飼料副總經理及經理二人
      簽名核准，但其後之銷售程序、收款規定、或付款條件等，如有任何違反公司
      規定者，應立即呈報公司裁定，決定是否繼續出貨及處理對策，如否，則其呆
      帳損失由公司承擔百分之三十，本人承擔百分之七十」，是本件被告甲○○除
      提供不實資料予原告公司外，又違反銷售程序之額度限制，且違反規定收受蔡
      應心超過四個月票期之支票，自應負擔原告貨款被拒之帳款損失賠償之70%。
      由於被告於八十八年八月三十一日離職，是請求八十八年四月至八十八年八月
      底之所有呆帳款，合計為0000000元（其中三百二十八萬二千八百八十
      元係以超過四個月票期之支票支付，均未兌現），被告甲○○應承擔70%，則
      被告甲○○應賠償0000000元。基此，原告曾發存證信函請求被告甲○
      ○應行處理，但遭拒絕。
（四）又甲○○之客戶蔡應心積欠原告公司款項，其呆帳損失乃肇因於甲○○的不實
      記載，以及隱瞞客戶債信所生，因此，被告甲○○應依切結書第三條履行責任
      。
三、對被告抗辯所為之陳述：
（一）「切結書是否為工作規則」。按工作規則於勞基法第九章第七十條規定略為：
      「雇主僱用勞工人數在三０人以上者，應依事業性質就左列事項訂立工作規則
      ，報請主管機關核備後並公開揭示之：一．工作時間．．．。」然觀本件，被
      告於八十八年五月十七日所簽立之切結書，並非原告公司所有員工均一體適用
      之約定，是原被告間另行約定之事項與工作規則乃全體員工均適用之通用性工
      作規範不同，被告將切結書曲解為工作規則，自有誤會。
（二）「切結書之簽立是否非出於意願」。此一切結書書立，乃原告公司內部出現部
      份業務經理，利用職務上機會侵占業務款項或與客戶串謀出貨後就拒絕付款，
      致生原告公司虧損。為此，經公司之內部主管及相關業務人員之了解，並於被
      告之意願下所簽立之切結書。試想，被告聲明八十七年七月二十一日受雇於原
      告公司，如認為於八十八年一月二十五日所簽之原證六銷售規章不妥當，當不
      會於八十八年五月十七日再簽立切結書。再者，被告於簽立切結書之際，任職
      原告公司亦不滿一年，如認為切結書有不合理之情大可協商解決，唯參該切結
      書第七條之加註文字：「本切結書期限至八十八年十二月三十一日止」即可確
      認甲○○就該切結書乃經充分了解且加註條文而簽立。準此，被告聲稱乃被強
      迫或非出於意願顯不實在。
（三）「切結書第三條之規定是否成為原告請求之基礎」。依切結書第三條約定為：
      「本人銷售之客戶，交易前雖先經由飼料部副總經理及經理二人簽名核准，但
      其後之銷售程序，收款規定，或付款條件等，如有任何違反公司規定者，應立
      即全部由公司裁定，決定是否繼續出貨及處理對策，如否，則其呆帳損失由公
      司承擔百分之三十，本人承擔百分之七十。」
          按被告為原告公司於嘉義地區業務經理，由於嘉義地區之客戶為其開發，
      但又因深恐客戶與業務經理間有不正當之往來或是欺瞞公司之行為，所以就客
      戶資料均由被告填載以示負責，而本件客戶蔡應心之資料，被告填載之內容為
      ：「養殖場設備所有權：自有一甲；往來銀行：以其父蔡長雄前布袋鎮長之票
      為主；核准出貨額度：一百萬元；付款條件月結四個月。」
          經了解，蔡應心之魚塭並非自有，且出貨額度亦超出一百萬元。其收回之
      貨款票期均超逾四個月，而為五個月之期票。被告亦坦承於離職之前（八十八
      年八月三十一日）所有蔡應心之票款均由其經手。再者，「交易條件申請表」
      亦載明「呆帳處理方式：依公司規定辦理」，甲○○簽名（八十八年一月三十
      日）。
          準此以言，被告應就蔡應心呆帳而造成原告損失之部份，於違反公司之規
      範後，原告當得依切結書第三條規定，請求被告賠償，而且，原告僅求償至被
      告離職之前之損失款（八十八年八月底），亦屬合理。
（四）原告公司之銷售程序為貨物出貨由業務經理決定出貨，但隔月要收回貨款，並
      入公司帳戶，累計未付之貨款不得超過出貨額度。一般客戶依原告公司規定應
      為月結三個月，亦即可收三個月票期之票，本件蔡應心之基本資料卡係月結四
      個月，但本件被告收回之票款，大多為月結五個月或六個月的票，已違反規定
      。而被告甲○○所提出之收款明細表，僅是用以作為收款之證明，並不能阻卻
      被告違反公司規定及依切結書應負擔之責任。
（五）被告在八月底離職，但八月份是在交接中，被告仍有責任要收取帳款。
（六）切結書是被告於八十八年五月十七日所簽，五月十六日以前之請求權基礎為切
      結書，五月十七日以後依民法委任關係請求，因被告違反委任義務，應負損害
      賠償之責。
三、證據：提出切結書、銷售規章、交易條件申請表各一份、存證信函二份、支付命
    令、客戶資料檔案卡十七份、出貨單五份為證。
乙、被告方面：
一、聲明：
（一）原告之訴及假執行之聲請均駁回。
（二）訴訟費用由原告負擔。
（三）如受不利益判決請准予供擔保免為假執行。
二、陳述：
（一）原告起訴狀所主張被告簽立之切結書，依法應屬無效。按被告係八十七年七月
      二十一日即受雇於原告公司，原告在八十八年五月間突然命令公司全部員工均
      須簽具原告擬妥之切結書，如被告不簽立該切結書，必須被原告解雇。故被告
      所簽立之切結書並非本於契約自由原則條件下所簽，而係原告利用其雇主之經
      濟上優勢，在僱佣契約存續中命令被告簽署，切結書簽署過程並非雙方站在平
      等之地位，顯有違背公序良俗及誠信原則，依民法第七二條之規定，該項簽立
      切結書之法律行為應屬無效。
 （二）原告命令被告簽署之切結書實質內容係屬工作規則之性質，但該項工作規則
       並未依勞動基準法第七十條之規定報請主管機關核備，依同法第七一條規定
       ，原告命令被告所簽切結書之內容違反法令之強制規定，應屬無效。
 （三）再者，原告命令被告簽署之切結書竟然要求被告必須就客戶呆帳之損失承擔
       百分之七十之責任，此項規定顯然違背僱用契約之本質，僅由員工為企業經
       營者承擔經營風險，相對的並未由員工享有企業經營之利潤，權利義務並未
       平衡，顯失公平，切結書之實質內容違背公序良俗及誠信原則，應屬無效。
 （四）又被告所填寫之客戶資料並未有不實，被告均按訪問客戶時客戶所提供之資
       料填寫，並未誤填或故意填載不實，至於客戶提供之資料如有不實，並非屬
       切結書第二條應由被告負責之範圍，因為被告只負責訪問接洽，客戶並按客
       戶提供之資料填寫，至於要徵信客戶提供之資料是否屬實，原告公司另設有
       稽核人員負責徵信，被告屬公司業務人員，並不負責徵信。被告在客戶蔡應
       心之個人資料檔案卡填載「自有一甲」養殖場，完全係照客戶回答之內容據
       實填寫，被告並無虛偽填載客戶個人資料，原告應在出貨前即由稽核人員徵
       信。
 （五）再者，被告與蔡應心並非朋友關係，蔡應心早於八十七年七月即開始銷售原
       告公司飼料，被告填寫客戶蔡應心之個人資料交給原告公司之時間係八十八
       年一月三十日，原告則在八十八年五月十七日才命令被告簽立切結書，被告
       填寫客戶資料時尚未簽立切結書，被告簽立切結書後即未有填寫客戶蔡應心
       個人資料之行為，而切結書只就「其後之銷售程序，收款規定或付款條件等
       ，如有違反公司規定者」，始有由立切結書人承受呆帳百分之三十之要件，
       自應僅對切結後之銷售、收款等行為始有拘束力，至於在立切結書前，被告
       依公司規定之作業程序去拜訪客戶並將客戶所回答資料據實填載在檔案卡，
       此項行為不在切結書第三條規範之對象。
       被告回公司後即將客戶提供之資訊交予公司，至於客戶回答之資訊是否正確
       ，應為公司徵信制度之問題，原告公司並未規定被告填載客戶資料檔案卡時
       負有徵信責任，故縱被告填載有所不實，切結書亦無拘束被告八十八年一月
       三十日填寫客戶蔡應心個人資料之該次事實之效力，切結書至多僅能對切結
       後所發生之事實有適用之效力。
（六）原告公司之公告第三項「徵信後，如客戶資料正確無誤且信用良好，經呈報屏
      泰公司吳炯賢總經理核准後，再安排出貨，如否，則拒絕交易」故在被告未簽
      切結書前，公司員工均將訪問客戶所得資料照實填寫，將資料交給原告公司徵
      信，如徵信無誤且信用良好才呈報核准出貨。本件客戶蔡應心之個人資料被告
      均遵照原告此項作業規定辦理，並無違背規定，如有徵信不實，非屬被告應負
      責。
（七）被告在八十八年七月十六日即由原告公司從大榮牌飼料部門調到南洋牌飼料部
      門（原告公司經營兩種品牌飼料）本件客戶蔡應心呆帳係屬購買大榮牌飼料，
      且有八十八年七月十六日以後才送貨之貨款，顯與被告無關。被告未調職前出
      貨予客戶蔡應心均有經過公司核准，絕未有私自出貨情形，原告公司不能為了
      賺錢而核准出貨，等收不到貨款卻要被告負擔呆帳損失。
（八）蔡應心個人資料檔案卡所載之往來銀行填寫「以其父、蔡長雄（前布袋鎮長）
      之票為主」，後來改收其他人所簽發之支票，其變更之原因係因公司稽查發現
      蔡應心父親之支票信用不好，有退補記錄，經公司總經理同意後才改換信用良
      好之其他支票，此有總經理簽名同意之「飼料款支票照會情形」可證，可見原
      告公司已有同意變更支票，被告並無違背規定。更何況蔡應心之資料檔案卡只
      記載：「以其父蔡長雄之票為主」並非表示不可收取他人之支票。至少被告並
      未有客戶交付之支票退票後仍予出貨之違規情事，至於支票信用良好且經公司
      總經理同意換票後才出貨，經一段期間交易後，新換之支票又發生退票，這樣
      並非被告違背收款或付款規定。另原告主張有一筆九十餘萬之貨款支票（發票
      人為蔡福進），該支票並非被告所收回。
（九）蔡應心個人資料檔案卡記載「核准出貨額度：一百萬元」係指每月之出貨額度
      一百萬元，此由該檔案卡付款條件記載「月結四個月」即可明確。所謂「月結
      」表示蔡應心之貨款一個月結一次，每月結算之出貨額度為一百萬元，至於「
      月結四個月」表示蔡應心每月結算應付之貨款可開四個月之票期，並非蔡應心
      四個月之出貨額度僅為一百萬元。若非如此，焉有在蔡應心第二個月累計之未
      付款已超過一百萬元而原告公司在第三個月及第四個月仍同意出貨之理﹖（每
      個月出貨均未超過一百萬元）被告並沒有超出原告規定之月結核准出貨額度，
      且所有出貨均經公司同意。
（十）原告提出之附表上列舉的票確實均超過四個月，其中除蔡福進的票以外，均是
      被告去收取。每月之貨款係次月以後去收取。至於被告收回貨款支票之票期有
      部分超過四個月，係因客戶所交付之支票有部分未達四個月，公司總經理曾開
      會同意就未達四個月之支票金額，在其他貨款支票給予超過四個月之票期以補
      足未達四個月支票之期限利益。故被告收回這種支票已得到原告公司同意，否
      則支票交給公司時即會被原告公司打回拒收。
三、證據：公告、請示書、飼料款支票照會情形三份、收款明細表六份、客戶授信額
    與付款方式表、員工動態公告、人事公告、銷售規章各一份為證。
    理    由
一、本件原告起訴主張被告為原告公司之業務經理，曾簽立切結書，表示將依公司規
    定出貨收款，否則將對公司之呆帳損失負百分之七十之責任，然竟違背此切結書
    ，違背程序出貨予客戶蔡應心，致原告公司於八十八年四月至八月就此一客戶之
    呆帳損失達五百四十一萬三千八百二十二元，被告依切結書應賠償原告其中百分
    之七時即三百七十八萬九千六百七十五元之呆帳損失，於簽立切結書之前，被告
    仍屬違背委任義務，亦應負損害賠償之責，爰依委任關係與切結書第三條，請求
    被告賠償原告三百七十八萬九千六百七十五元並加計遲延利息；被告則以系爭切
    結書並非出於其自由意志所簽，違背公序良俗與勞基法之規定，被告出貨收款均
    未違背公司規定，且出貨、換票亦經公司同意等語，資為抗辯。
二、原告主張被告甲○○原為原告公司之業務經理，依被告甲○○於八十八年五月十
    七日與原告公司簽立工作切結書，其中第三條記載：「本人銷售之客戶，交易前
    雖經由飼料副總經理及經理二人簽名核准，但其後之銷售程序、收款規定、或付
    款條件等，如有任何違反公司規定者，應立即呈報公司裁定，決定是否繼續出貨
    及處理對策，如否，則其呆帳損失由公司承擔百分之三十，本人承擔百分之七十
    」，以及原告於八十八年四月至八十八年八月底，對被告所招攬之客戶蔡應心之
    所有呆帳款，合計為0000000元，其中0000000元係以超過四個月
    票期之支票支付，然未兌現，業據原告提出客戶個人資料檔案卡、切結書、銷售
    規章、交易條件申請表、問題帳款明細表各一份、存證信函二份為證，且為被告
    所不爭執，自看信為真正。
三、原告公司主張被告對客戶蔡應心之客戶基本資料填載不實，且出貨額度超過公司
    所規定之四個月共一百萬，支票票期不得逾四月之規定，出貨達七百餘萬，且票
    期多在五月以上等情，雖據其提出切結書、銷售規章、交易條件申請表、支付命
    令各一份存證信函二份為證，然被告則辯稱徵信並非被告義務，原告公司另有專
    人負責，被告係據客戶所言據實填載，出貨與所收票據均亦經原告公司同意等語
    。經查：原告既主張對客戶蔡應心於八十八年五月十六日以前之呆帳損失，被告
    應依民法委任之規定，五月十七日以後之呆帳損失，被告應依切結書第三條之規
    定，負賠償之責，賠償額度為對此客戶總呆帳額之七成，則本件之爭點厥為：（
    一）八十八年五月十六日以前，被告是否違反委任契約之規定？（二）八十八年
    五月十七日以後部分，系爭切結書可否適用？如可，被告是否違背該條規定？茲
    分述如下：
（一）八十八年五月十六日以前：
（1）切結書之性質
        系爭切結書勞基法七十條規定略為：「雇主僱用勞工人數在三０人以上者，
    應依事業性質就左列事項訂立工作規則，報請主管機關核備後並公開揭示之：一
    、工作時間．．．。」顯見工作規則係對公司所有員工均一體適用之規定，因此
    類事項無容員工一一重新與公司訂約之可能與必要，始須課公司以公開揭示並受
    主管機關約束之義務，然本件之切結書係兩造間另行約定之事項，此由切結書之
    內容均係有關銷售程序與違反之效果，顯不能適用於全體員工自明，故本件切結
    書並非工作內容而係一般契約甚明，是以其效力自應循一般契約之原則認定之。
    系爭切結書既別無溯及之約定，自應就締約後之事項始有規範之效力，至契約成
    立生效前之事項自不受其拘束。從而，本件切結書就八十八年五月十六日以前之
    銷售程序、收款規定、或付款條件自無拘束之效力，縱被告有所違背，原告亦不
    得據此條請求被告賠償，合先敘明。
（2）原告得否依委任契約向被告請求賠償
        再者，受任人因處理委任事務有過失，或因逾越權限之行為所生之損害，對
    於委任人應負賠償之責，民法第五百四十四條雖定有明文，然原告仍須就被告處
    理委任事務有過失，以及損害之發生與被告之違背義務間有相當因果關係負舉證
    之責。原告雖主張，竟對客戶蔡應心之客戶基本資料填載不實，且出貨額度超過
    公司所規定之四個月共一百萬，支票票期不得逾四月之規定，超額出貨並收受五
    、六個月以後之票等情，並提出切結書、銷售規章、交易條件申請表、支付命令
    各一份存證信函二份為證。然被告則辯稱蔡應心自八十七年八月起即與原告公司
    往來，並提出收款明細表為證。經查，依被告所提出之收款明細表，其中蔡應心
    最早之出貨月份為八十七年八月，收款日期則為八十七年九月，顯見原告公司確
    實自八十七年八月起即予蔡應心往來。而原告亦自承被告自八十七年七月至八十
    八年八月擔任原告之飼料部業務經理，蔡應心之呆帳則係發生於八十八年四月以
    後之帳款，其票據到期日更係八十八年十月以後，斯時距原告與蔡應心往來已一
    年有餘，顯見蔡應心之債信並非自始不良，而係嗣後始出現問題，否則原告斷無
    與之往來約一年之理。今原告主張被告違反委任契約而有過失者，無非被告對客
    戶蔡應心之客戶基本資料填載不實，且出貨額度超過公司所規定之四個月共一百
    萬，支票票期不得逾四月之規定等情事，然此等規定均屬事前風險控管之方式，
    縱然完全遵守，原即未必能保證該客戶之帳款將來能順利收取，尤其無蔡應心既
    非自始債信不良，原告公司過去始終係由被告負責此一客戶，其帳款亦未成為呆
    帳，益證被告縱確有原告所指之上開情事，亦未必導致原告對蔡應心之帳款出現
    呆帳之狀況，換言之，被告縱有原告所指之情事，亦難認為被告所為與原告之呆
    帳損失間有相當因果關係。從而，原告依委任契約之規定，請求被告賠償八十八
    年五月十六日以前之呆帳損失之百分之七十並加計遲延利息，自屬無據，應予駁
    回。
（二）八十八年五月十七日以後：
（1）切結書之規定有無違背公序良俗
        本件兩造之工作切結書第三條係記載：「本人銷售之客戶，交易前雖經由飼
    料副總經理及經理二人簽名核准，但其後之銷售程序、收款規定、或付款條件等
    ，如有任何違反公司規定者，應立即呈報公司裁定，決定是否繼續出貨及處理對
    策，如否，則其呆帳損失由公司承擔百分之三十，本人承擔百分之七十」，此一
    條款並非工作規則，而係兩造之契約，已如前述。再者，僱用人基於僱傭契約，
    本即可對受僱人加以指揮監督，以達僱用人欲命受僱人完成之工作，若謂僱用人
    不可對受僱人加以指揮監督管考，僱傭契約之主要目的顯難達成，故原告公司基
    於對營業風險之控制，要求員工遵守一定之出貨條件，亦屬必要，僅需該條件並
    無不合理之處，被告既為原告公司之職員，自應遵守公司規定。依上開條款內容
    ，被告僅於未呈報公司裁定，仍違反規定出貨時，始需依此約款負責，若被告確
    實遵守公司規定，並於有特殊情事時呈報公司加以裁定，即可免除此一責任，尚
    非課被告以無可控制之風險，並無顯失公平之情事，亦與僱傭契約之本旨無違，
    被告既對此切結書加以簽名同意，復未能舉證證明簽約當時有何強暴脅迫之情事
    ，自應加以遵守，不得僅執僱用人基於僱傭契約有優勢之地位，即認為此一切結
    書違背公序良俗，從而，若被告有違背切結書之規定，原告自得據以請求賠償。
（2）有關被告填載基本資料卡不實
        次按，原告主張被告違背切結書之規定，係以被告對客戶蔡應心之客戶基本
    資料填載不實，且出貨額度超過公司所規定之四個月共一百萬，支票票期不得逾
    四月之規定，出貨達七百餘萬，且票期多在五月以上等情，並其提出切結書、銷
    售規章、交易條件申請表、支付命令各一份存證信函二份為證。然客戶基本資料
    之填載係在八十八年一月三十日，早在八十八年五月十七日簽立切結書以前，此
    有客戶基本資料卡一份在卷可稽，揆諸前開說明，自不受切結書效力之拘束，故
    縱被告就基本資料卡之填載確有不實，原告亦不得依切結書向被告請求賠償。
（3）被告出貨額度是否超過規定
        再者，原告主張客戶蔡應心之核准出貨額度：一百萬元；付款條件為月結四
    個月，係指蔡應心之貨款每月結算一次，每次可開四個月之票期，但累計未付貨
    款不得逾一百萬元，然已為被告所否認，並辯稱蔡應心之付款條件係貨款一個月
    結一次，每月結算之出貨額度為一百萬元，至於每月結算應付之貨款可開四個月
    之票期，並非蔡應心四個月之出貨額度僅為一百萬元，否則在蔡應心每個月出貨
    均未超過一百萬元，但第二個月累計之未付款已超過一百萬元之情況下，而原告
    公司在第三個月及第四個月仍同意出貨，並提出收款明細表六份為證。惟原告之
    上開主張並未舉證以實其說，自無從採信，僅能依被告所自承之計算方式認定被
    告有無違規情事。然縱依被告所述，出貨額度一百萬元係每月個別計算，並不累
    計前月未付貨款，依原告所提出之呆帳明細與被告所提出之付款明細表，被告於
    八十八年四月之出貨均未逾單月一百萬元，五月、六月、七月、八月則均超過單
    月一百萬元。其中八十八年四月之出貨不受切結書之規範，已如前述。八十八年
    五月之出貨為一百零一萬二千六百六十元，僅超過一萬二千餘元，然切結書之簽
    立係在八十八年五月十七日，是時五月經過已逾一半，則被告於五月十六日以前
    依過去方式出貨並無不當，縱超過單月一百萬元之額度，亦非切結書所得規範，
    原告既未能舉證證明五月份之出貨均係五月十七日以後所為，自無從認為被告需
    對五月分之出貨超過額度依切結書規定負責。然八十八年六月之出貨超過一百萬
    元，縱依被告所辯，仍屬違背切結書內容，被告既未能舉證證明伊已依切結書規
    定呈報公司裁定，自應依切結書內容負其責任。雖被告辯稱每次出貨均經公司核
    准，被告並未私自出貨云云，然並未能舉證證明公司有代表權者曾核准被告出貨
    ，空言爭執，自無足採。另七、八月之出貨雖亦超過單月一百萬元，然被告辯稱
    伊原任大榮牌飼料業務經理，於八十八年七月十六日即調任原告公司南洋牌飼料
    業務經理，並提出公告、請示書、員工動態公告、人事公告各一份為證，原告雖
    主張被告擔任原大榮牌飼料業務經理一職至八月三十一日，然並未舉證以實其說
    ，自無從認為被告於八十八年七月十六日以後仍擔任大榮牌飼料業務經理之職務
    。原告既未能舉證七月份之出貨均係在七月十五日以前所出，亦未能舉證證明被
    告於調職後至八十八年八月三十一日止就原大榮牌飼料業務之客戶蔡應心之出貨
    與帳款收取仍有監控之義務，從而，八十八年七、八月份之出貨縱逾規定，亦無
    從依切結書令被告負責。綜上，被告就出貨違背公司之規定者，僅八十八年六月
    份之貨款。
（4）收受超過四月之票據
         原告主張被告收受票期超過四個月之票據共計三百二十八萬二千八百八十
     元，違背公司規定，被告就原告提出之附表上列舉超過四個月的票，除蔡福進
     的票以外，均自承是被告去收取，然辯稱係因客戶所交付之支票有部分未達四
     個月，公司總經理曾開會同意就未達四個月之支票金額，在其他貨款支票給予
     超過四個月之票期以補足未達四個月支票之期限利益云云，惟已為原告所否認
     ，且被告未能舉證以實其說，空言主張，要無足採，自無從認為原告有同意被
     告以部分票期未滿四月之票補足超過四月部分之期限利益一事。被告另辯稱蔡
     應心之貨款原應以其父蔡長雄之票支付，係因蔡長雄之票有退補紀錄，始應原
     告公司要求以邱良榮之票支付，並提出飼料款支票照會情形三份為證，然依飼
     料款支票照會情形所載，亦僅顯示蔡長雄之票有退補紀錄，應另換票，邱良榮
     之票則使用狀況正常，並無原告同意邱良榮之票期可超過四個月以上之記載，
     自無從據此認定原告同意被告收受邱良榮之支票票期可逾四月。至被告另辯稱
     原告並未拒收此等票據，顯見原告應有同意等語，然兩造既立有切結書，原告
     自可期待於該票跳票時，仍可請求被告賠償七成之呆帳，在此情況下原告接受
     此等票據，僅得謂係衡量風險後之考量，尚不得據以認定係免除被告依該切結
     書應負之責任。從而，被告辯稱伊收受票期超過四月之票據並未違反規定云云
     ，尚無足採，原告就被告此部份之違規情事，自得依切結書向被告求償。
         兩造均自承客戶之貨款係次月以後始前往收取，顯見五月份以後之貨款，
     其在被告調職即八十八年七月十六日前收取者，若有票期逾四個月之情事，均
     應受切結書之拘束自明。然四月份之貨款，原告既無法舉證證明被告係於五月
     十六日以前即前往收取，自無從認定應受係爭切結書之拘束。八十八年六、七
     、八月份之貨款，則因被告僅任原職至八十八年七月十六日，已如前述，此後
     之帳款收取原告既未能舉證證明亦屬被告之責，縱有票期超過四個月者，亦無
     從依切結書令被告負其責任。從而，被告收受票期逾四個月而應依切結書負責
     者，僅八十八年五月之貨款，此外不得令被告負責。
（三）綜上所述，原告尚不得依委任契約之規定請求被告對八十八年五月十六日以前
      之貨款呆帳負賠償之責；原告得依切結書第三條請求被告分擔呆帳損失之七成
      者，僅八十八年五、六月之貨款，依原告所提之問題帳款明細表，此部份之貨
      款共計二百一十六萬六千九百三十二元，被告依切結書應負擔其中之七成亦即
      一百五十一萬六千八百五十二元（小數點以下四捨五入）。從而，原告依切結
      書第三條請求被告賠償一百五十一萬六千八百五十二元，及自起訴狀繕本送達
      翌日即八十九年一月二十七日起至清償日止按年息百分之五計算之利息，即屬
      有據，應予准許；逾此部份之請求為無理由，應予駁回。
四、兩造陳明願供擔保，聲請宣告假執行或免為假執行，經核原告勝訴部份，合於法
    律規定，爰分別酌定相當之擔保金額宣告之；原告其餘假執行之聲請，因訴之駁
    回而失所依據，不予准許。
五、因本案事證已臻明確，兩造其餘主張陳述及所提之證據，均毋庸再予審酌，附此
    敘明。
六、據上論斷：原告之訴為一部有理由，一部無理由，並依民事訴訟法第七十九條但
    書、第三百九十條第二項、第三百九十二條，判決如主文。
中      華      民      國    八十九    年      七      月    二十四    日
                              臺灣高雄地方法院民事第一庭
~B法      官  陳怡雯
右為正本係照原本作成。
如不服本判決，應於送達後廿日內，向本院提出上訴狀。
中      華      民      國    八十九    年      七      月    二十五    日
~B法院書記官  鄭淑華


司法院資訊處製作；財團法人民間司法改革基金會備份。
